臺灣臺中地方法院刑事判決　　　　　　　　　　　九十三年度中簡上字第三五六號
　　上　訴　人
　　即　被　告　甲○○
　　選任辯護人　陳浩華律師
右列上訴人即被告妨害公務案件，不服本院臺中簡易庭九十三年度中簡字第一四八六
號中華民國九十三年六月十八日第一審簡易判決（聲請案號：臺灣臺中地方法院檢察
署九十三年度偵字第六六八０號）提起上訴，本院管轄之第二審合議庭判決如左：
    主  文
上訴駁回。
    事  實
一、甲○○前於民國八十六年間因違反電信法案件，經本院於八十八年六月二十一日
    以八十六年度易字第三八一八號判決判處有期徒刑六月，於八十八年七月二十四
    日確定，嗣於八十九年二月二十一日易科罰金執行完畢。詎猶不知警惕，甲○○
    於九十二年九月二十日一時許，於飲酒後駕駛牌照號碼Ａ八─九九九三號自用小
    客車返回其位於臺中市○○區○○里○○路三七九號之住處，見乙○○停放於路
    邊之牌照號碼ＭＵ─七三八０號自小客車擋到其車庫出入口，經通知乙○○前來
    移走時，竟故意頂撞該自小客車（其所涉毀損罪嫌部分未據告訴，所涉公共危險
    犯行部分業經本院九十二年度中交簡字第一七九三號判決判處罰金二萬五千元，
    並經本院九十二年度中交簡上字第五五一號判決上訴駁回確定，下稱前案），而
    在臺中市○○區○○路三七九號處與乙○○發生爭執，經乙○○報警處理，適為
    正在執行警察勤務之臺中市警察局第四分局大墩派出所員警丙○○接獲通報，隨
    即於九十二年九月二十日二時二十分到場處理。彼時，甲○○已將其所有肇事車
    輛，駛入位於臺中市○○區○○路三七九號住處內之車庫內，惟尚未拉下鐵捲門
    ，經依法執行勤務之員警丙○○，勸請甲○○下車，並接受詢問，詎甲○○竟於
    下車後，即基於妨害公務之犯意，強行阻擋員警丙○○進入車庫執行公務，且與
    其發生拉扯，並在拉扯中造成員警丙○○之兩側前臂紅腫痛之傷害（傷害罪嫌部
    分未據告訴），而對依法執行職務之警員丙○○為上開施強暴行為。
二、案經臺灣臺中地方法院檢察署檢察官自動檢舉偵查後聲請簡易判決處刑。
    理  由
一、訊據上訴人即被告甲○○（下稱被告）固供承其於九十二年九月二十日一時許，
    駕駛牌照號碼Ａ八─九九九三號自用小客車返回其位於臺中市○○區○○里○○
    路三七九號之住處，見乙○○停放於路邊之牌照號碼ＭＵ─七三八０號自小客車
    擋到其車庫出入口，頂撞該自小客車移開該處後，與車主乙○○發生爭執，經乙○○報警處理，適為正在執行勤務之臺中市警察局第四分局大墩派出所員警丙○○接獲通報，隨即於九十二年九月二十日二時二十分許到場處理；其已將其所有
    肇事車輛，駛入位於臺中市○○區○○路三七九號住處內之車庫內，惟尚未拉下
    鐵捲門；員警丙○○受有之兩側前臂紅腫痛之傷害等事實，惟矢口否認有何妨害
    公務之犯行，辯稱：伊駕車返家後，警方強行進入伊家中，並以強制力為之，強
    制被告作酒測，警方任意進入被告家中、強行要求被告製作酒測紀錄並無法律依
    據或法律授權；本件被告並非現行犯或準現行犯，警方並無逮捕被告、強制將被
    告拖出實施酒測之權力，被告係為抗拒違法逮捕，如致警方受有傷害，亦不成罪
    云云。經查：
（一）證人丙○○於本院九十三年九月三十日審理時結證稱：「當天我是擔任備勤勤
      務，經勤務中心通報，在大業路有車禍，我在兩點十幾分到達現場，當時被害
  人施小姐與陳小姐都在現場，被害人跟我講她車子被李先生的車子從後面頂到
      騎樓地撞到花盆，還罵他們。當時我站在門口請李先生出來，他在車庫裡面靠
      車門外旁邊，他說他為何要出來，我就請他配合，他說他沒有開車，他的車子
      是別人幫他開回來的，我就要他叫幫他開車的人過來。他說他員工好幾百人，
      不知道要叫哪一個，不願意配合，然後我就稍微走進去一點，他就把我推出來
      ，發生拉扯，導致我兩側前臂產生紅腫痛之傷害，當天我就去驗傷。他說我怎
      麼可以進去，我跟他說因為被害人說你的車撞到他的車，請你出來解釋一下，
      他一直講酒話，把我拉出來，我說我在執行公務，請你不要靠近我，我就趕快
      請求支援，並送酒測器過來。本來只有我一位，後來又有三位員警到場支援」
      等語（見本院九十三年九月三十日審判筆錄第八頁），於前案九十二年十月九
      日偵訊時證稱：被告酒後駕車一案，其是第一個到場處理的警員，後來被告與
      其發生推拉後，其再請求支援等語（見九十二年度偵字第一八五三六號卷第四
      ０頁詢問筆錄），於前案九十三年三月十八日審理時結證稱：「當天是我值班
      備勤，通報我去處理交通事故，當事人指證被告與她（乙○○）發生車禍，我
      看到被告還在車上，就請他下車，他下車但有酒意，他表示我不能進來，我問
      他是否撞倒被害人的車，他都不理我，我請被告出來解釋，被告一直罵，我請
      求支援後，支援的員警對他進行酒測，他一直和被害人對罵，且不配合酒測；
      當時他衝下車一直擋著我們，不和我們說話，且還和我拉扯，所以我才請隔壁
      所的警員來支援」等語（見本院九十二年中交簡上字第五五一號九十三年三月
      十八日審判筆錄第三頁、第五頁），是證人丙○○係於執行備勤勤務時，接獲
      通報前往被告上址住處，抵達該處後因被害人乙○○向證人丙○○指訴被告前
      揭駕車頂撞行為後，證人丙○○始向在場之被告詢問相關事宜並請求配合，嗣
      因請求未果再請求警力支援，並將酒測儀器送至案發地點實施酒測，核與證人
      高昆志於前案九十三年五月二十日審理時就員警執勤經過結證稱：其於案發當
      天凌晨二時三十分許到被告住處，看到被告與證人丙○○發生爭執，當時沒有
      酒測機器；其不知道在其抵達現場之前有無發生衝突，其看到的是另一部警車
      來時才發生衝突，後來一部警車有攜帶酒測儀器等語大致相符（見本院九十二
      年中交簡上字第五五一號九十三年五月二十日審判筆錄第一一頁至第一四頁）
      ，是則，證人丙○○雖於詢問被告之際要求被告配合，然迄支援警力抵達前，
      並無實施酒測之行為，公訴意旨亦係指訴被告於證人丙○○執行公務過程中，
      勸請被告下車，要求接受詢問之際，出手拉扯證人丙○○等情，尚非指訴被告
      於實施酒測過程中有何妨害公務之犯行，被告所辯其係抗拒警員以強制力實施
      酒測云云，尚非的論，不足採憑。
（二）證人丁○○於本院九十三年九月三十日審理時結證稱：「（問：九十二年九月
      二十日凌晨二時二十分許在臺中市○○區○○路三七五號前所發生之事情，請
      妳陳述經過情形？）當時我看到被告車子故意頂撞被害人乙○○的車子，她的
      車子是停在被告住處騎樓前的馬路上，有稍微擋到被告的車庫，被告有將被害
      人乙○○的車子撞開，撞到前面，乙○○當時有在場，被告先後撞了被害人的
      車子兩次，撞開後，被告就將車子開進車庫。後來，有人報警，警察來了，是
      否在庭證人丙○○我記不清楚，來了幾位員警我沒有留意，警察來時，被告已
      將車子停妥在他的車庫內，車庫門沒有拉下來，他本人站在車庫門前對我們咆
      哮，並說他的車子價值四百萬元，我認為警察已經來處理，我就離開了；（問
      ：警察到時，妳人是否在現場？）在；（問：警察到時，有無問被告何事？）
      我有看到警察在跟被告講話，但他們之間講什麼事情我沒有留意；（問：當時
      被告的表情如何？有無任何特殊反應？）被告很兇，一直講警察打他，但警察
      並沒有打他，當時被告有走進車庫裡面，被告是在車庫裡面講警察打他」等語
      （見本院九十三年九月三十日審判筆錄第四頁至第五頁）。證人呂盈廷於前案
      九十三年五月二十日審理時結證稱：其一直保持在現場對面，僅聽到被告講大
      聲話的部分，警察到時，被告住處大門沒有全開，其有看到車子，被告有走出
      來，還有看到被告與警員發生爭執，但其不知道原因等語（見本院九十二年中
      交簡上字第五五一號九十三年五月二十日審判筆錄第五頁至第七頁），證人高
      昆志於前案九十三年五月二十日審理時結證稱：其於案發當天凌晨二時三十分
      許到被告住處，看到被告與證人丙○○發生爭執，聽警員說被告肇事逃逸、要
      作酒測，警員還說被告要拔他的槍，當時其知道沒有酒測機器，所以耗了很久
      ，被告與警員在爭執要在何處作酒測；後來一部警車有攜帶酒測儀器，其不知
      道在其到現場之前有無發生衝突，其看到的是另一部警車來時才發生衝突等語
      （見本院九十二年中交簡上字第五五一號九十三年五月二十日審判筆錄第一一
      頁至第一四頁），是則在場證人均僅見聞被告與證人丙○○發生爭執之情節，
      申言之，僅見聞證人丙○○於執行警察勤務中，就被告頂撞被害人乙○○車輛
      、有無酒駕肇事等情，當場詢問被告，而於詢問之際，因雙方就上開是否肇事
      情節認知不一致生爭執，被告並大聲對值勤警員表示不滿等情，然均未見聞證
      人丙○○對被告詢問上情之際，有何強制力之行使，難認證人丙○○斯時有何
      逮捕行為，遑論警員有何非法逮捕之行止。被告所辯其係抗拒警員非法逮捕云
      云，尚與證人丙○○執行前揭勤務之過程有間，亦無足採。再者，員警依警察
      勤務條例規定，依法即有執行相關勤務之法律依據，證人丙○○於備勤勤務之
      際，接獲通報前往案發現場，於受理被害人乙○○指訴後，為勸請被告接受詢
      問瞭解案情，雖有接近被告汽車停放之車庫內，然依前揭證人所證述，證人丙○○並無何強行侵入被告住處之行止，此舉亦無關乎搜索、扣押等強制處分，
      參以證人丙○○係於受理報案接獲通報後，抵達現場詢問當事人而執行相關勤
      務，事後被告所涉毀損犯行雖未據被害人乙○○告訴，致未受理，然確有肇事
      現場照片、車損照片附卷可稽（見九十二年度偵字第一八五三六號卷第一九頁
      至第二一頁），以及被害人乙○○於前案九十二年十月十六日詢問時證述（見
      九十二年度偵字第一八五三六號卷第五一頁至第五二頁）、在場人丁○○前揭
      於本院證述可佐，另被告所涉公共危險犯行，業經本院九十二年度中交簡字第
      一七九三號判決判處罰金二萬五千元，並經本院九十二年度中交簡上字第五五
      一號判決上訴駁回確定在案，有各該判決在卷可按，證人丙○○執行職務容非
      恣意為之，其請求被告配合接受詢問，被告縱得言詞爭執、口頭拒絕或採取消
      極不配合之態度，然斷無以施強暴方式妨害警員執行勤務之權利，被告辯稱：
      警方非法強行進入伊家中云云，洵非有據。
（三）證人丙○○於執行公務之際，因被告拉扯致受傷害一節，迭據證人丙○○於偵
      審中證述綦詳，證人丙○○於執行前揭勤務後，隨即於是日即九十二年九月二
      十日前往林新醫院就急診，確受有兩側前臂紅腫痛之傷害，有診斷證明書一紙
      附卷可稽（見九十二年度偵字第一八五三六號卷第四八頁），足認證人丙○○
      受有前揭傷害無訛。參以前揭證人丁○○、呂盈廷、高昆志證述被告與證人丙○○當場發生爭執，對警員執行勤務表示不滿情緒等情，已見被告有因不願配
      合接受詢問而與證人丙○○發生拉扯之可能，被告復於偵審中供稱其有抗拒證
      人丙○○之行為等情，應認證人丙○○證述其於值勤勤務過程中，欲詢問被告
      之際，與被告發生爭執、拉扯，導致其兩側前臂產生紅腫痛之傷害一節，洵屬
      有據，足資認定。
（四）證人乙○○僅於前案九十二年十月十六日詢問時證述車損情節、被告在場理論
      叫罵、警員在被告處家門口實施酒測等情（見九十二年度偵字第一八五三六號
      卷第五一頁至第五二頁），不足證明證人丙○○執行勤務過程或被告對證人丙○○之行止為何，被告復爭執證人乙○○及丁○○之警詢筆錄證據能力，不同
      意援為本案判斷之依據，又證人呂盈廷、高昆志前揭證述之證據價值判斷，業
      經本院認定如前，均難援為有利被告之認定。
    綜上，被告據證人乙○○、呂盈廷、高昆志證述並執前詞置辯，均不足採信。本
    件事證明確，被告犯行，堪以認定。
二、核被告甲○○所為，係犯刑法第一百三十五條第一項之妨害公務執行罪。又被告
    前於八十六年間因違反電信法案件，經本院於八十八年六月二十一日以八十六年
    度易字第三八一八號判決判處有期徒刑六月，於八十八年七月二十四日確定，嗣
    於八十九年二月二十一日易科罰金執行完畢，有臺灣高等法院被告全國前案紀錄
    表及臺灣臺中地方法院檢察署被告前案資料查註紀錄表在卷可按，被告於前案執
    行完畢後五年內再犯本件有期徒刑以上之罪，為累犯，應依刑法第四十七條規定
    加重其刑。原審以被告罪證明確，同此事實認定，適用刑事訴訟法第四百四十九
    條第一項前段、第四百五十四條第二項，刑法第一百三十五條第一項、第四十七
    條、第四十一條第一項前段，罰金罰鍰提高標準條例第一條前段、第二條，量處
    被告拘役四十日，並諭知如易科罰金以三百元折算一日之折算標準，其認事用法
    均無違誤，量刑亦屬妥適。被告仍執前詞上訴，請求撤銷改判，為無理由，應予
    駁回。
據上論斷，應依刑事訴訟法第四百五十五條之一第一項、第三項、第三百六十八條，
判決如主文。
本案經檢察官李斌到庭執行職務
中      華      民      國    九十三    年      十      月     十四     日
                                臺灣臺中地方法院刑事第八庭
                                    審判長法  官   朱  光  國
                                          法  官   鍾  堯  航
                                          法  官   吳  崇  道
右正本證明與原本無異。
不得上訴。
                                          書記官
中      華      民      國    九十三    年      十      月     十四     日
附錄本案參考法條
刑法第一百三十五條
對於公務員依法執行職務時，施強暴脅迫者，處三年以下有期徒刑、拘役
或三百元以下罰金。
意圖使公務員執行一定之職務或妨害其依法執行一定之職務或使公務員辭
職，而施強暴脅迫者，亦同。
犯前二項之罪，因而致公務員於死者，處無期徒刑或七年以上有期徒刑；
致重傷者，處三年以上、十年以下有期徒刑。
